【裁判字號】    99,訴,782
【裁判日期】    990630
【裁判案由】    違反毒品危害防制條例
【裁判全文】
臺灣彰化地方法院刑事判決               99年度訴字第782號
公  訴  人  臺灣彰化地方法院檢察署檢察官
被      告  甲○○
上列被告因違反毒品危害防制條例案件，經檢察官提起公訴（99
年度毒偵字第691 號），本院依簡式審判程序審理，判決如下：
    主    文
甲○○施用第一級毒品，累犯，處有期徒刑壹年。
    犯罪事實
一、甲○○前因施用毒品案件，經法院裁定送觀察、勒戒後，因
    評定認無繼續施用毒品傾向，於民國89年5 月30日執行完畢
    釋放；復於上開觀察、勒戒執行完畢釋放後5 年內，再因施
    用毒品案件，經本院以93年度訴字第20號判決判處有期徒刑
    9 月、5 月，應執行有期徒刑1 年確定；又因施用毒品案件
    ，經本院以93年度訴字第681 號判決判處有期徒刑1 年、7
    月，應執行有期徒刑1 年6 月確定；上開罪刑經送監接續執
    行，於94年10月18日縮短刑期假釋出監付保護管束，嗣經撤
    銷假釋，入監執行殘刑10月又14日，於96年6 月7 日執行完
    畢。另因施用毒品案件，經臺灣高等法院臺中分院以95年度
    上訴字第2422號判決判處有期徒刑7 月、9 月，應執行有期
    徒刑1 年確定；再因竊盜案件，經本院以95年度易字第964
    號判決處有期徒刑4 月、7 月，應執行有期徒刑8 月確定；
    又因施用毒品及竊盜案件，經本院分別以96年度訴字第527
    號、95年度易字第1464號判決各判處有期徒刑7 月確定；上
    開數案嗣經臺灣高等法院臺中分院以96年度聲減字第1755號
    裁定減刑並定應執行刑為有期徒刑1 年6 月確定，經送監執
    行，已於97年10月18日縮刑期滿執行完畢。詎其仍不知悔改
    ，復基於施用第一級毒品海洛因及第二級毒品甲基安非他命
    之犯意，於99年1 月19日晚上8 時許，在其位於彰化縣秀水
    鄉○○村○○街230 號住處內，以將第一級毒品海洛因及第
    二級毒品甲基安非他命一同置於鋁箔紙上以火燒烤吸食煙霧
    之方式，同時施用第一級毒品海洛因及第二級毒品甲基安非
    他命1 次。嗣於99年1 月22日上午7 時20分許，其因另犯竊
    盜案件，經警通知到場詢問時，於未被有偵查犯罪職權之機
    關或公務員發覺施用第一級毒品之犯行前，即向員警自首施
    用第一級毒品海洛因之犯行而接受裁判，並同意員警採集其
    尿液送驗；然檢驗結果呈嗎啡與甲基安非他命陽性反應，因
    而循線再獲悉甲○○有上開施用第二級毒品甲基安非他命之
    犯行。
二、案經彰化縣警察局鹿港分局報告臺灣彰化地方法院檢察署檢
    察官偵查起訴。
    理    由
一、本案被告甲○○所犯係死刑、無期徒刑、最輕本刑為3 年以
    上有期徒刑以外之罪，其於準備程序就前揭被訴事實為有罪
    之陳述，經受命法官告知簡式審判程序之旨，並聽取其與公
    訴人之意見後，本院認無不得或不宜改依簡式審判程序進行
    之處，爰依刑事訴訟法第273 條之1 第1 項、第284 條之1
    ，裁定由受命法官獨任進行簡式審判程序，合先敘明。
二、上揭事實，業據被告甲○○於警詢、偵查及本院審理時坦承
    不諱，且其於99年1 月22日為警所採取之尿液，經送鑑驗結
    果，分別確呈嗎啡（按一般施用海洛因者會在其體內代謝為
    嗎啡成分殘留，並經由尿液排出）陽性及甲基安非他命陽性
    反應，有彰化縣警察局鹿港分局委託檢驗尿液代號與真實姓
    名對照認證單、詮昕科技股份有限公司00000000號濫用藥物
    尿液檢驗報告各1 紙附卷可稽，足徵被告任意性之自白與事
    實相符，堪予採信。
三、按依毒品危害防制條例第20條第2 項規定觀察、勒戒或強制
    戒治執行完畢釋放後，5 年後再犯第10條之罪者，適用本條
    前二項之規定；又經觀察、勒戒或強制戒治執行完畢釋放後
    ，5 年內再犯第10條之罪者，應由檢察官偵查起訴，毒品危
    害防制條例第20條第3 項、第23條第2 項分別定有明文。而
    參酌該條例第20條第3 項立法理由：「觀察、勒戒或強制戒
    治後5 年後再犯者，顯見前所實施之觀察、勒戒或強制戒治
    已足以遮斷其施用毒品之癮，為期自新及協助其斷除毒癮，
    對此5 年後再犯者爰明定仍適用初犯之規定，先經觀察勒戒
    、強制戒治之程序」及第23條第2 項之立法理由：「經觀察
    、勒戒或強制戒治後5 年內再犯者，其再犯率甚高，原據以
    實施之觀察勒戒及強制戒治既已無法收其實效，爰施以刑事
    處遇」，足見5 年後再犯者，應再適用觀察、勒戒程序，係
    因前所實施之觀察、勒戒或強制戒治已足以遮斷其施用毒品
    之癮，致5 年內未再犯，故再予其自新機會，重啟觀察、勒
    戒程序；如觀察、勒戒或強制戒治執行完畢釋放後5 年內曾
    再犯施用毒品案件，且於再犯後5 年內復有施用毒品犯行，
    則之前戒毒程序顯未能有效遮斷其施用毒品之癮，依前開立
    法意旨，自無再施以觀察、勒戒之必要，應由檢察官偵查起
    訴（最高法院95年度第7 次、97年度第5 次刑事庭會議決議
    參照）。查被告前因施用毒品案件，經觀察、勒戒執行完畢
    釋放日係89年5 月30日，而本次公訴人起訴被告施用第一、
    二級毒品之犯罪時間為99年1 月19日所犯，雖距離前述觀察
    、勒戒執行完畢釋放日已逾5 年，然被告於前述觀察、勒戒
    執行完畢釋放日後5 年內即曾因再犯施用毒品案件，經本院
    93年度訴字第20號判決判處有期徒刑9 月、5 月，應執行有
    期徒刑1 年確定，有臺灣高等法院被告前案紀錄表在卷可按
    ，則揆諸前開說明，公訴人就被告本案施用毒品之犯行提起
    公訴，核無違誤，自應由本院依法判決。
四、綜上所述，本案事證已臻明確，被告施用第一級毒品海洛因
    、第二級毒品甲基安非他命之犯行，均堪認定，應依法論科
    。
五、核被告所為，分別係犯毒品危害防制條例第10條第1 項之施
    用第一級毒品罪及同條第2 項之施用第二級毒品罪。其為供
    己施用而於施用前持有海洛因及甲基安非他命之低度行為，
    各為其施用之高度行為所吸收，均不另論罪。被告以一個施
    用行為，同時施用第一級毒品海洛因及第二級毒品甲基安非
    他命，係以一行為同時觸犯上開二罪名，為想像競合犯，應
    依刑法第55條之規定，從一重之施用第一級毒品罪處斷。又
    查被告有如上開犯罪事實欄所載之前科，已於97年10月18日
    縮刑期滿執行完畢，有臺灣高等法院被告前案紀錄表1 份附
    卷可稽，其受此有期徒刑執行完畢後，5 年內故意再犯有期
    徒刑以上之罪，為累犯，應依刑法第47條第1 項之規定，加
    重其刑。按刑法第62條所謂「發覺」，固非以有偵查犯罪職
    權之機關或人員確知其人犯罪無誤為必要，而於對其發生嫌
    疑時，即得謂為已發覺；但此項對犯人之嫌疑，仍須有確切
    之根據得為合理之可疑者，始足當之，若單純主觀上之懷疑
    ，要不得謂已發生嫌疑（最高法院72年度臺上字第641 號判
    例意旨參照）。查本件有關被告涉犯施用第一級毒品之犯行
    ，係其因另犯竊盜案，於訊問員警未發覺其該次犯罪之任何
    跡證前，即自動向承辦員警自首其施用第一級毒品之犯行，
    此有警詢筆錄附於警卷可憑，足認被告確係於有偵查犯罪職
    權之機關或公務員發覺上揭施用第一級毒品犯行之確切根據
    而得為合理之懷疑前，即主動供述其施用第一級毒品，核屬
    自首無誤，爰依刑法第62條前段規定就施用第一級毒品罪減
    輕其刑。爰審酌被告前因施用毒品案件，已7 次經法院判刑
    確定並2 次入監執行完畢，有臺灣高等法院被告前案紀錄表
    在卷可按，竟復犯本案施用毒品犯行，足見其自制能力尚有
    未足，有接受相當期間監禁教化之必要，以促其及早矯正吸
    毒惡習；惟念及被告犯罪之動機、目的係因施用毒品之習性
    難以戒除，其犯罪手段主要係戕害自己之身心，對他人權益
    之侵害仍屬有限及犯罪後坦承犯行之態度等一切情狀，量處
    如主文所示之刑，以示懲儆。
據上論斷，應依刑事訴訟法第273 條之1 第1 項、第299 條第1
項前段，毒品危害防制條例第10條第1 項、第2 項，刑法第11條
前段、第55條、第47條第1 項、第62條前段，判決如主文。
本案經檢察官王元郁到庭執行職務。
中    華    民    國    99    年    6     月    30    日
                  刑事第四庭    法  官  吳永梁
以上正本證明與原本無異。
如不服本判決應於收受判決後10日內向本院提出上訴書狀，並應
敘述具體理由；其未敘述上訴理由者，應於上訴期間屆滿後20日
內向本院補提理由書( 均須按他造當事人之人數附繕本) 「切勿
逕送上級法院」。
中    華    民    國    99    年    6     月    30    日
                                書記官  許原嘉
附錄本案論罪科刑法條全文：
毒品危害防制條例第10條
施用第一級毒品者，處6 月以上5 年以下有期徒刑。
施用第二級毒品者，處3 年以下有期徒。

司法院資訊處製作；財團法人民間司法改革基金會備份。
